【裁判字號】    91,勞訴,88
【裁判日期】    920225
【裁判案由】    確認僱傭關係存在等
【裁判全文】
臺灣台北地方法院民事判決  九十一年勞訴字第八八號
    原      告  丁○○
    被      告  國寶人壽保險股份有限公司
    法定代理人  戊○○
    訴訟代理人  甲○○
                乙○○
                丙○○
右當事人間請求確認僱傭關係存在等事件，本院判決如左：
    主    文
被告應給付原告新台幣肆拾肆萬伍仟陸佰拾貳元，及自民國九十一年二月七日起至
清償日止，按年息百分之五計算之利息。
原告其餘之訴駁回。
訴訟費用由被告負擔十分之三，餘由原告負擔。
本判決第一項於原告以新台幣壹拾伍萬元供擔保後，得假執行；但被告如於假執行程
序實施前，以新台幣肆拾肆萬伍仟陸佰拾貳元．為原告預供擔保，得免為假執行。
原告其餘假執行之聲請駁回。
    事    實
甲、原告方面：
一、聲明：
（一）確認原告與被告間之僱傭關係至民國九十一年一月三十一日止。
（二）被告應給付原告新台幣（下同）二百萬元，及其中一百五十五萬一千元自起訴
      狀繕本送達翌日起至清償日止，按年息百分之五計算之違約金。
（三）願供擔保，請准宣告假執行。
二、陳述：
（一）原告自八十四年四月一日起受僱於被告公司以來，表現良好，並無任何違反勞
      動基準法第十二條第一項各款情形，詎被告公司竟不經預告，於九十年十二月
      二十六日以國寶市行服字第○七七號函將原告自九十年十二月一日解聘，顯
      已違反勞動基準法之規定。又被告自九十一年一月份起，即不依勞動契約給付
      原告工作報酬，為此依勞動基準法第十四條第一項第五款規定，自九十一年二
      月一日起終止兩造之僱傭契約，並以起訴狀繕本之送達為終止契約之意思表示
      ，並請求被告給付下列款項：
  １、九十年一月份至十一月份短發之薪資，及九十年十二月、九十一年一月份未發
      之薪資共八十九萬四千元：
    (一)原告自八十四年四月一日起受僱於被告公司擔任八職等內勤人員，每月基本底
      薪為七萬三千元。被告公司自九十年一月起，每月僅給付五千元，短發六萬八
      千元，九十年十二月份及九十一年一月份底薪則全數未發。
    (二)是被告應給付原告九十年一月至十一月份短發之薪資七十四萬八千元（73000x
      11=748000），及九十年十二月份、九十一年一月份未發之薪資十四萬六千元
      （73000x2=146000），合計八十九萬四千元。
  ２、八十七年度至九十年度之年終獎金五萬四千元，及九十年五月間之年中獎金七
      萬三千元，合計六十五萬七千元。
    (一)原告因係被告公司之內勤人員，故迄至八十六年止，被告公司每年均發給原告
      二個月之年終獎金，惟自八十七年起，被告雖仍對於其他內勤人員發給年終獎
      金（九十年五月間並加發一個月年中獎金），然卻未發給原告，經原告查詢，
      被告亦未告知原告有何過失。
    (二)被告公司於八十七年至九十年間既仍發給內勤人員二個月年終獎金，而原告於
      上開工作期間又無任何過失，依法被告自應按同條件發給原告獎金，爰請求被
      告公司給付八十七年至九十年度之年終獎金五十八萬四千元（73000x2x4=
      584000），及九十年五月間之年中獎金七萬三千元，合計六十五萬七千元。
  ３、資遣費四十九萬八千八百三十三元：
    (一)被告公司自九十年一月份起，即不依勞動契約給付原告工作報酬，原告自得依
      勞動基準法第十四條第一項第五款規定，起終止兩造之僱傭契約，並依同條第
      四項、第十七條規定，請求被告給付資遣費。
    (二)原告自八十四年四月一日起任職被告公司，迄九十一年一月三十一日終止僱傭
      關係止，服務年資計六年十月，而原告一個月之平均工資以基本底薪計算為七
      萬三千元，則被告應給付原告資遣費四十九萬八千八百三十三元（73000x6+
      73000x10/12=498833）。
  ４、以上總計被告應給付原告二百零四萬九千八百三十三元，爰請求其中二百萬元
      ，及其中一百五十五萬一千元（短發之薪資及未發之年終獎金）之遲延利息，
      其餘請求拋棄。
（二）被告辯稱原告未經核准，擅自承租新辦公職場，將通訊處遷至新職場，又搬移
      全部屬於公司所有之辦理公資產，有害設備資產之所有權之行使云云，與事實
      不符：
  １、被告公司設於彰化市○○路一五八號十二樓之彰化營業處，本係原告向巨庭建
      設股份有限公司所承購，而出租予被告作為「彰化營業處」使用，嗣作價六百
      三十七萬元出售予被告。
  ２、依被告公司規定，原告得自由選擇營業據點，不必固定在某一處所，原告擇其
      最有利之處所為之，並未違反被告公司之規定，且原告在未遷之前，即已事先
      知會被告，並無所謂「未經核准即擅自搬遷」情事。
    (一)原告因兼任彰化營業處處經理之職，按被告公司規定，原告對於該營業處之盈
      虧均必須自負其責，則原告當然得選擇最有利於原告之處所作為營業據點。
    (二)彰化營業處原設處所彰化市○○路○段一五八號十二樓房屋於九十年七月十四
      日租期屆滿，原告未與被告公司續約，嗣原告將該房屋售予被告公司後，被告
      公司欲以每月租金五萬元與原告簽約，繼續以該處作為彰化營業處。然原告認
      其租金過高，恐收支難以平衡，請求被告減少租金為被告所拒，原告基於成本
      考量，只好另覓租金較低之處所為新營業據點。原告在覓得新據點後，在未搬
      遷前，即已先行文主管部門「市場行政部」，告知遷移事由、時間、地點，業
      經中區部主管曹友恭簽名確認在案。
    (三)置於彰化中山路三段一五八號十二樓彰化營業處內之所稱辦公資產設備係屬原
      告所有，被告公司並非所有權人，原告將之遷讓，並無損於被告公司任何權利
      (1)該營業處內之辦公設備、裝潢等費用，初雖由被告公司出資，但因原告必須
        自負盈虧，故必須由被告公司按月薪津中扣還一定金額，至全部扣完為止。
      (2)該營業處內之辦公設備及裝潢費用，絕大部分已於九十年六月份攤銷完畢，
        所餘者僅電腦二千零四十六元及雷射印表機二百四十三元，共二千二百八十
        九元未攤銷完畢。
      (3)該營業所內絕大部分資產設備之購置費用既已全部由原告薪津中扣抵完畢，
        則其所有權當然歸屬於原告，原告將之搬移並無損於被告公司之權利。
    (四)是被告辯稱原告行為罔顧被告公司之正常運作、有損公司信譽之維持、有害公
      司設備資產所有權之行使、違反兩造間僱傭契約、工作規則，其得依勞基法第
      十二條第一項規定，不經預告終止契約云云，委不足採。
（三）由原告薪資明細表可知，原告八十五年十至十二月、八十六年一至八月，均有
      固定薪資七萬三千六百元。被告辯稱原告自八十五年九月二十六日起至被解聘
      為止，均係擔任外勤職，支薪方式與內勤人員不同，並無固定月薪云云，亦非
      實在。又被告公司於八十六年一月份發給原告八十五年度年終獎金，於八十七
      年一月份亦發給原告八十六年度年終獎金，此有同仁薪資明細表可證，被告稱
      原告擔任外勤部經理五年皆未支領年終獎金云云，根本不實。
（四）末按被告公司自九十年一月份起，即不依勞動契約給付原告工作報酬（固定薪
      七萬三千六百元，原告只以七萬三千元計算），則原告依勞動基準法第十四條
      第一項第五款規定與被告公司終止勞動契約後，依同條第四項、第十七條規定
      請求被告公司給付資遣費，即於法有據。
三、證據：提出業務津貼表、報酬表、被告公司九十年十二月二十六日以國寶市行
    服字第○七七號函、被告公司八十九年度內勤人員績效獎金核發原則通告等件為
    證。
乙、被告方面：
一、聲明：原告之訴駁回，並陳明如受不利判決願預供擔保請准宣告免予假執行。
二、陳述：
（一）按勞工違反勞動契約或工作規則，情節重大者，雇主得不經預告終止契約，勞
      動基準法第十二條第一項第四款定有明文。被告公司與業務主管間所簽訂之「
      業務主管聘僱契約書」第六條第二項第二款規定「乙方（業務主管）違反本契
      約或工作規則情節重大者，甲方（即被告）依法得不經預告逕行終止本契約。
      」又被告公司「業務人員工作規則」第七章第二十九條規定「業務人員之獎懲
      依．．通訊處理辦法．．及其相關規定辦理之。」又「通訊處理辦法」第四章
      第十四條規定「(2)注意職場安全與設備之維護(4)處經理應善盡管理之責，倘有
      財物虧損、設備管理不當．．應負清償或追討之責」、第五章第二十二條規定
      「處經理怠忽本辦法第四章所述之職責或有下列情事之一者．．予以解除處經
      理職務或終止契約並撤銷登錄：(1)在通訊處內外行為不檢，致影響公司聲譽者
      ．．」是業務主管如有聘僱契約或通訊處管理辦法所定之行為時，即係有牴觸
      業務人員工作規則之規定事項，被告對違反工作規則之業務主管即得不經預約
      而終止契約。
（二）被告公司於八十五年十月十五日以國保管人字第二一二號公告，將原告自八十
      五年九月二十六日起調任彰化營業處處經理，該職位係屬外勤之業務主管，非
      內勤員工。詎原告竟於九十年尚任外勤業務經理時，未經公司核准，除擅自承
      租新辦公處所並將原通訊處遷至新所外，又搬移全部屬於被告公司所有之辦公
      資產設備，罔顧被告公司之正常業務運作，有損被告公司信譽，有害被告公司
      設備資產所有權之行使，違反業務主管聘僱契約書第六條第二項第二款、通訊
      處管理辦法第四章第十四條、第五章第二十二條及業務人員工作規則之相關規
      定，被告自得依勞動基準法第十二條第一項，不經預告終止僱傭關係。準此，
      被告公司乃於九十年十二月發函原告自九十年第十二工作月（即九十年十二月
      二十七日）予以解僱，原告指稱被告公司違反勞動基準法規定將其解僱云云，
      應不可採。
（三）又原告主張依被告公司規定，原告得自由選擇營業據點，且其在未搬遷之前，
      已事先知會被告公司云云，並非事實。遍查被告公司之規定，並無原告有權決
      定營業據點之規定。且營業據點之設置有各方面如便利性、有效性等之考量，
      必層層簽核始得定案，單位主管僅得為「建議」，並無最後認定核准之決定權
      ，此為當然之理，原告之主張實不足採。又原告搬遷職場一事，並未得被告公
      司相關主管核准，對於原告遷移職場之簽呈，被告亦已明確答覆「基於公司職
      場使用調度之考量，貴單位申請換租新職場經核定未予同意」，原告稱其遷移
      職場已得上級同意云云並非事實。
（四）又原告稱營業處內之設備、裝潢等費用，必須由其自負盈虧云云，亦非事實。
      查營業處所地點之設置及購置何種設備，均由公司掌握決定權及出資，並未要
      求原告自負盈虧。又所謂「攤提」或「攤銷」僅是被告公司發放營業處單位主
      管「月經營績效獎金」（即通稱之分紅）之計算公式而已，並未實際從原告每
      月所領之薪水中扣除上述攤提金額，該等設備之所有權仍屬被告公司，
（五）原告自八十五年九月二十六日起至九一年十二月一日被解聘為止，均係擔任彰
      化營業處之「外勤」處經理職位，其與被告係簽訂招徠業務之「承攬契約」及
      「業務主管聘僱契約」，其支薪方式與「內勤」行政人員，完全不同：
  １、原告所得支領者係處經理報酬，而無固定月薪：原告自八十五年九月二十六日
      起即被解除內勤職位，轉任外勤業務主管，原告請求被告比照內勤人員發放底
      薪，顯有違誤。
  ２、被告之所有外勤業務人員均無領取「年終獎金」、「年中獎金」而係領取「年
      度通算分紅獎金」：原告既自八十五年九月二十六日轉任外勤處經理，被告公
      司於八十六年一月發放予原告之年終獎金十萬八千六百元之計算時點係自八十
      五年一月一日至同年九月二十五日止。被告公司於八十七年一月又發放原告八
      十六年度整年度之年終獎金，係因公司高層體恤原告經營業務之辛苦，為保障
      其能無後顧之憂專心發展業務拓展組織，故應原告請求，以特案方式予其最優
      惠之待遇，而特准給予原告一整年之內勤年終獎金。詎料被告之美意，竟得不
      到原告善意回應，侈言請求八十七年至九十年之年終獎金，及九十年五月間之
      年中績效獎金，實難令人苟同，又年終獎金之給予前提係「無過失」之內勤員
      工，原告擅自遷離職場，搬空設備之行為已有違反刑法之嫌，遑論無過失？
（六）原告又依勞動基準法第十四條項第五款及第四項規定請求發給資遣費乙節，查
      該請求權之成立，需雇主不依約給付工作報酬。本件被告公司自九十年十二月
      二十七日起即依法終止與原告之聘僱契約，兩造間自該時起已無契約關係存在
      ，原告自無從主張契約關係至九十一年二月一日始終止，而請求被告相當時日
      之工作報酬，或以之為由終止契約請求被告公司給付資遣費。
（七）又原告九十年十二月份之報酬中獎金之部分，已經發給，因為原告曾出具薪資
      扣抵同意書，所以該部分已抵付原告之房屋貸款，至於十二月份基本薪津部分
      原告並未發給，因原告於九十年十二月底計薪時已不在職，依公司規定不得支
      領基本薪津。
三、證據：提出承攬契約書、業務主管聘僱契約書、業務連繫查詢簡覆表、八十五年
    度年終獎金發放明細表、原告九十年十二月薪資表等件為證。
    理    由
一、本件原告主張：原告於八十四年四月一日至被告公司任職，表現良好，並無任何
    違反勞動基準法第十二條第一項各款情形，詎被告公司竟不經預告，於九十年十
    二月二十六日將原告解雇，顯已違反勞動基準法之規定。又被告自九十年一月份
    起，即未依勞動契約給付原告工作報酬，其已依勞動基準法第十四條第一項第五
    款規定，以起訴狀繕本之送達向被告為自九十一年二月一日起終止兩造之僱傭契
    約之表示等情，求為判決確認兩造僱傭關係至九十一年一月三十一日止存在，並
    判命被告給付資遣費、九十年一月份至十一月份短發之薪資、九十年十二月、九
    十一年一月份未發之薪資、八十七年至九十年之年終獎金、九十年五月間之年中
    獎金，及其中短發薪資及年中、年終獎金一百五十五萬一千元部分，自起訴狀繕
    本送達翌日起至清償日止，按年息百分之五計算之利息。
二、被告則以：原告於九十年十二月間，未經公司核准，擅自將原通訊處遷移，並搬
    移全部屬於被告公司所有之辦公資產設備，違反業務主管聘僱契約書第六條第二
    項第二款、通訊處管理辦法第四章第十四條、第五章第二十二條及業務人員工作
    規則之相關規定，被告自得依勞動基準法第十二條第一項，不經預告終止僱傭關
    係。又原告自八十五年九月二十六日起至被解聘為止，均係擔任彰化營業處處經
    理，該職位係屬外勤之業務主管，非內勤人員，其支薪方式與「內勤」行政人員
    不同，原告請求比照內勤人員發放九十年一月至十一月之基本薪津，顯有違誤。
    又九十年十二月底計薪時原告已不在職，被告亦無給付原告該月份基本薪津之義
    務。另年終獎金給予之對象係「無過失」之內勤員工，原告為外勤人員且擅自遷
    離職場經被告解僱，不得請求發給年終獎金及年中獎金。被告公司固曾於八十七
    年一月發給原告八十六年度之年終獎金，惟此係因公司高層體恤原告經營業務之
    辛苦，為保障其能無後顧之憂專心發展業務拓展組織，故應原告請求，以特案方
    式予其最優惠之待遇，而特准給予原告一整年之內勤年終獎金。又被告公司已於
    九十年十二月二十六日依法終止與原告之聘僱契約，兩造間自該時起已無契約關
    係存在，被告並無給付原告九十一年一月份薪資之義務，原告不得再主張自九十
    一年二月一日起始終止契約，及請求資遣費等語，資為抗辯。
三、本件原告主張其於八十四年四月一日至被告公司任職，被告公司於九十年十二月
    二十六日，以原告違反通訊處管理辦法第四章第十四條及第五章第二十二條規定
    ，不經預告將原告解僱之事實，業據其提出承攬契約書、業務主管聘僱契約書、
    及被告公司九十年十二月二十六日國寶市行服字第○七七號函影本為證（見臺
    中地方法院九十一年訴字第三六六號卷第三十八頁、第三十九頁及第十二頁），
    並為被告所不爭執，自堪信為真實。又原告主張其並無任何違法犯紀或有勞動基
    準法第十二條第一項各款規定之情形，故被告之終止兩造間僱傭契約無效。又被
    告自九十年一月份起，即不依勞動契約給付原告工作報酬，其已依勞動基準法第
    十四條第一項第五款規定，自九十一年二月一日起終止兩造之僱傭契約，被告應
    依勞動基準法規定給付資遣費、短發之薪資及年中、年終獎金云云，則為被告所
    否認，並以前開情詞置辯。故本件所應審究者為：１、被告之解雇是否合法有效
    ，兩造僱傭關係是否至九十一年一月三十一日止仍有效存在，２、被告有無給付
    原告資遣費之義務，３、被告有無短發原告九十年一月至十一月薪資，４、被告
    有無發給原告九十年十二月份及九十一年一月份薪資之義務，及５、被告有無發
    給原告八十七年度至九十年度年終獎金及九十年度年中獎金之義務？茲分別探討
    之：
（一）被告解雇原告是否合法有效，兩造僱傭關係是否至九十一年一月三十一日止存
      在：
  １、兩造「業務主管聘僱契約書」第六條第二項第二款規定「乙方（業務主管）違
      反本契約或工作規則情節重大者，甲方（即被告）依法得不經預告逕行終止本
      契約。」，又被告公司「通訊處管理辦法」第四章第十四條規定「(2)注意職場
      安全與設備之維護。(3)各類資產應建立報表管理：調動、借用或報廢須寫財產
      異動單或報廢單，維修及採購須先填寫財產請購單申請，按總公司規定之作業
      流程提出申請。(4)處經理應善盡管理之責，倘有財物虧損、設備管理不當．．
      應負清償或追討之責」、第五章第二十二條規定「處經理怠忽本辦法第四章所
      述之職責或．．．按情節之輕重予以警告、解除處經理職務或終止契約並撤銷
      登錄．．．」，有業務主管聘僱契約書及通訊處管理辦法在卷可稽（見臺中地
      方法院九十一年訴字第三六六號卷第三十九頁、本院卷第二三四頁）。
  ２、查原告於九十年十二月二十八日將彰化通訊之辦公處所遷移至彰化市○○路○
      段五二一號，為兩造不爭之事實，被告辯稱原告未經公司核准，擅自將原通訊
      處遷移並搬移全部屬於被告公司所有之辦公資產設備，違反通訊處管理辦法第
      四章第十四條之規定，原告則稱其因任彰化營業處處經理之職，按被告公司之
      規定，原告得自由選擇營業據點，且其對於該營業處之盈虧均必須自負其責，
      當然得選擇最有利於原告之處所作為營業據點，且原告在未遷之前，即已事先
      知會被告，並無所謂「未經核准即擅自搬遷」情事。查：原告主張依被告公司
      之規定，其得自由選擇營業據點云云，惟未據提出被告公司之相關規定以實其
      說，並為被告所否認。而營業據點之選擇為企業經營中極為重要之事項，衡情
      企業應會參酌所營業務之特性，就營業地點為市場性、便利性、有效性等各方
      面為謹慎之評估、考量後，始決定營業據點之設置或搬遷。被告亦陳明其公司
      營業據點之搬遷，必經層層簽核始得定案，單位主管僅得為「建議」，並無最
      後認定核准之決定權（見本院卷第一二四頁）。原告主張其有權自由選擇營業
      據點，應無可採。又原告於九十年十二月二十八日遷移營業據點前之九十年十
      二月二十日固曾以「業務連繫查詢簡覆表」致市場行政部，稱「（二）為了不
      讓赤字持續擴大．．．．自十二月二十八日起遷移辦公室至彰化市○○路○段
      五二一號。總機：○四、0000000～九三線．．．」，而市場行政中心
      則答覆「基於公司職場使用調度之考量，貴單位申請換租新職場經核定未予同
      意」，有該「業務連繫查詢簡覆表」影本在卷可稽（見本院卷第八十九頁），
      則依該查詢簡覆表之記載，原告似非呈請被告公司准予遷移辦公處所，而僅係
      將辦公處所搬遷之事實知會被告市場行政部，而市場行政中心則明白答覆未予
      同意。原告以其於搬遷前，已先行文主管部門「市場行政部」，告知遷移事由
      、時間、地點，該查詢簡覆業經中區部主管曹友恭簽認，主張其遷移營業據點
      業經被告公司同意，並無可採。
  ３、又被告抗辯原告將原彰化通訊處內屬於被告公司所有之辦公資產設備，全部搬
      移至彰化市○○路○段五二一號，違反通訊處管理辦法第第四章及第五章之規
      定。原告則稱該營業處內之辦公設備、裝潢等費用，雖由被告公司出資，但因
      原告必須自負盈虧，故該等費用已按月由原告薪津中扣還，且絕大部分已於九
      十年六月份攤銷完畢，所餘者僅電腦二千零四十六元及雷射印表機二百四十三
      元，共二千二百八十九元未攤銷完畢。該營業所內之資產設備之購置費用既由
      原告薪津中扣抵，則其所有權當然歸屬於原告，被告公司並非所有權人，原告
      將之搬移並無損於被告公司之權利云云，並提出被告公司通訊處業管費用及月
      經營績效獎金彙總表為憑（見本院卷第五○頁至第五十六頁）。惟查原告所提
      被告公司通訊處業管費用及月經營績效獎金彙總表上，固列有「折舊攤銷金額
      」一欄，逐月將該通訊之營業資產設備攤銷，惟其僅係將通訊處之營業收入，
      扣除各項營業成本及費用，計算該通訊處之營業績效，為被告公司用以計算營
      業處單位主管「月經營績效獎金」（即通稱之分紅）之依據，並未實際從原告
      每月所領之薪水中扣除表上所列攤銷金額，已據被告陳明在卷（見本院卷第一
      二五頁），而由原告所提之報酬表、薪資明細表、業務津貼表中，復均無將通
      訊處業管費用及月經營績效獎金彙總表上所列攤銷金額於原告薪資中扣抵之情
      形（見臺中地方法院九十一年訴字第三六六號卷第十四頁至第二十頁、本院卷
      第五十七頁至第六十二頁、第一一八頁至第一二○頁），原告稱該營業所內之
      資產設備之購置費用已由其薪津中扣抵，其已為該設備之所有權人云云，委無
      足取。
  ４、綜上，原告未經被告公司同意擅自搬遷營業處所，而營業據點之選擇為企業經
      營中極為重要之事項，已如前述，則被告公司以其違反工作規則情節重大，終
      止與原告之契約，尚非無據。原告主張被告終止契約之行為，違反勞動基準法
      之規定而無效，並不足取，兩造之契約已於九十年十二月二十六日終止，應堪
      認定。契約終止後，兩造已無契約關係存在，原告請訴確認兩造間之僱傭關係
      至九十一年一月三十日止存在，自非有理。
（二）被告有無給付原告資遣費之義務：
      如前所述，兩造契約既因原告違反工作規則情節重大，經被告於九十年十二月
      二十六日合法終止，則原告自無從於契約關係消滅後，再以被告未依勞動契約
      給付報酬為由，終止兩造契約，並請求被告給付資遣費。
（三）被告有無短發原告九十年一月份至十一月份薪資：
  １、查原告於八十五年九月二十六日起轉任被告彰化營業處處經理，有被告公司八
      十五年十月十五日（八五）國寶管人字第二一二號令影本在卷可稽（見本院卷
      第一六八頁）。
  ２、按被告公司通訊處管理辦法第一條規定「本公司因業務需要，於台灣地區適當
      地點設置營業單位（以下稱通訊處），通訊處設處經理一人，綜理該處業務．
      ．．」，處經理之報酬依通訊處管理辦法第八條規定，分為基本薪津及特殊功
      績獎金兩項，其中基本薪津為「每月業績（ＦＹＢ）六十萬以上核發基本薪津
      一萬元，每月業績（ＦＹＢ）六十萬以下核發基本薪津五千元」，而特殊功績
      獎金又分為(1)每月業績獎金、(2)推介主管獎金、(3)直轄主管輔導獎金、(4)推介
      處經理特別獎金、(5)達成獎金、(6)通訊處經營績效獎金、(7)業務推廣獎金七項
      ，有通訊處管理辦法在卷可稽（見本院卷第二三六頁、第二三八頁），衡諸上
      開通訊處處經理之設置目的及其報酬之結構，及原告自陳「被告公司將我從內
      勤的工作性質調為外勤的工作性質」、「我是在八十五年九月二十六日調職沒
      錯」（見本院卷第十四頁、第六十六頁）被告主張通訊處處經理之職務屬於外
      勤之業務主管，原告於調任通訊處處理後，已屬外勤人員，應依外勤人員給薪
      標準支領報酬，尚非無據。
  ３、惟被告公司業務部於八十五年十月十四日以簡便行文表簽具「主旨：有關中區
      部丁○○副部長轉任外勤ＢＭ（即處經理）薪資乙案。說明：．．保障其內勤
      之薪資乙年，以讓其無後顧之憂」，經批示「准，並適時作調整」（見本院卷
      第一七五頁），八十六年十月一日又以業務連繫查簡覆表載明「主旨：呈請同
      意彰化（通）丁○○ＢＭ保留副理職級及薪資特案處理事由。說明：（四）故
      懇請公司能保留陳ＢＭ之副理職階，其薪津部分以下列方式發給：固定薪四萬
      元，比例薪三．五萬元，比例薪按下列業績責任額比例發給之。八六年第四季
      ＦＹＢ三十五萬，八十七年第一至三季ＦＹＢ五十萬。經批示「．．二、副理
      職階予以保留。三、年終獎金維持原來職級計算辦法」（見本院卷第一七六頁
      ），嗣又於八十七年十一月四日簽具業務連繫查簡覆表記載「主旨：彰化丁○
      ○薪津案由。說明：本部於86.10.1曾上業務連繫表，針對丁○○經理之職位
      及薪津做一處理且獲公司同意，近日與丁○○處經理溝通，該員強烈表達希望
      能以去年決議再試行一年，呈請核示」，經批示「本月先依舊法發薪」（見本
      院卷第一七七頁），足認被告公司係逐年以特案方式，簽准例外核發原告薪津
      ，則被告抗辯於以特案方式計薪之時間經過後，即應回歸依通訊處管理辦法處
      經理報酬之規定計薪，尚非無據。
  ４、又原告於九十年一月十八日簽具業務連繫查詢簡覆表表示「主旨：敬請．．．
      更正內階薪資並補發應領之津貼及年終獎金。說明：（一）職彰化通訊處十二
      月核實保費五五五萬，換算業績一七九萬，一月十三日薪資表下來，達成獎金
      有兩條，一條六一三五是季通算補差額，另一條一六七五○○是達成獎金，不
      過卻扣一○八六三五，加上基本薪津一○○○○，總計是七五○○○，這一季
      業績很好，要扣薪，．．．．這幾年．．一直還領著八十四年四月至今的八職
      等副理薪七五○○○．．．如今業績做到核實保費五五五萬，董事長盃全力以
      赴還要扣十多萬．．．請更正內階薪資並補發應領之津貼及三年的年終獎金」
      ，經主管答覆「一、依85.10.14業務部文丁○○轉任彰化（通）ＢＭ，內勤薪
      資保障乙年至八六年十月十四日止，另依管理部文丁○○由八十五年九月二十
      五日至八十六年九月二十五日止支領內勤津貼。二、另中區部於八十七年十月
      四日上文表示陳ＢＭ強烈表達再試行一年，故應於八十八年十一年四日止。由
      八十八年十一月五日即式轉任外勤主管，故八十九年董事長盃之績效達成獎金
      擬予核發。．．八十九年十二工作月達成津貼依外勤辦理補差額」（見本院卷
      第二七三頁），由上可知，原告於特案期間經過後，因被告仍依特案方式支付
      薪資，致其可領得獎金減少，而簽請被告公司改變薪津計算方式並補給津貼差
      額，並獲被告公司准許。被告辯稱八十九年十二月因原告達成的業績都有超過
      ＦＹＢ一百五十萬元，公司認為原告的業績已上軋道，因此將之恢復成依照一
      般處經理的給薪方式，完全依照業務制度簡表所列項目計付薪資，亦堪信採。
  ５、原告既經調職至外勤單位，其工作薪資等勞動條件，本即應依新職位而為適度
      調整，並依通訊處管理辦法所定處經理報酬之規定計付報酬，雖被告公司曾以
      特案方式保障原告支領與任內勤工作時相同之薪資，惟特案期間既經屆滿，原
      告復以該計薪方式致獎金數額減少請求更正獲准，則被告自九十年一月份起完
      全改依通訊處管理辦法有關處經理報酬之規定，計付原告薪資，並無不當。被
      告主張被告除依通訊處管理辦法有關處經理報酬之規定，計付基本薪津及各項
      獎金外，尚須支付原任內勤職務時之基本薪津與處經理基本薪津之差額，為無
      可採。其請求被告給付九十一年一月份至十一月份，每月基本薪津差額六萬八
      千元，合計七十四萬八千元部分，即難認為有理由。
（四）被告有無發給原告九十年十二月及九十一年一月份薪資之義務：
  １、承前所述，兩造契約業經被告於九十年十二月二十六日合法終止，則契約終止
      後，兩造已無僱傭關係存在，被告再無給付原告薪資之義務，原告請求被告給
      付九十一年一月份之薪資，自屬無據。
  ２、另原告九十年十二月份之報酬中獎金之部分，已經發給用以抵付原告之房屋貸
      款等情，已據被告陳明，且有報酬表及原告出具之薪資扣抵同意書在卷可稽（
      見本院卷第二五一頁、第二七四頁），並為原告所不爭執，應堪信為真實。九
      十年十二月基本薪津部分被告並未給付，為被告所自陳，雖其辯稱依其公司規
      定月底計薪時在職之員人才能領取基本薪津，因原告於九十年十二月底計薪時
      已不在職，故不得領取基本薪津云云，惟未據提出有關規定以實其說，且為原
      告所否認，並不足採。依雇主受領勞務即應給付報酬之原則，被告應依原告在
      職之日數比例計付基本薪津，方屬公平合理。原告於九十年十二月之新保單業
      績，ＦＹＢ在五十萬元以下，依通訊管理辦法第八條第一款規定該月份之基本
      薪津為五千元，原告於十二月二十六日被解聘，在職二十五日，被告應給付原
      告基本薪津四千零三十二元（5,000÷31x25=4,032），原告請求被告給付九十
      年十二月份薪資部分，於此範圍內為有理由。
（五）被告有無發給原告八十七年度至九十年度年終獎金，及九十年度年中獎金之義
      務：
  １、原告自八十五年九月二十六日起轉任被告彰化營業處處經理，且處經理為外勤
      職位，已如前述，而處經理之報酬依通訊處管理辦法第八條規定，分為基本薪
      津及特殊功績獎金兩項，其特殊功績獎金又分為(1)每月業績獎金、(2)推介主管
      獎金、(3)直轄主管輔導獎金、(4)推介處經理特別獎金、(5)達成獎金、(6)通訊處
      經營績效獎金、(7)業務推廣獎金七項，此外並無可領取年終獎金及年中獎金之
      規定（見本院卷第二三六頁、第二三八頁）。被告辯稱外勤單位之處經理並無
      得領取年終獎金及年中獎金云云，固非無據。
  ２、然查被告於八十七年一月間發給原告八十六年度相當於兩個月薪資之年終獎金
      十四萬七千二百元，有薪資明細表影本在卷可稽（見本院卷第六十二頁）。被
      告雖辯稱被告係為使原告無後顧之憂專心發展業務拓展組織，而應原告請求，
      僅以特案方式給予原告一年之內勤年終獎金，原告不得侈言請求八十七年度至
      九十年度之年終獎金云云，惟查被告公司業務部於八十六年十月四日以業務連
      繫查簡覆表簽准原告之年終獎金維持原來職級計算辦理支付，八十七年十一月
      四日又簽准依舊法發薪再試行一年，迄自九十年一月份起始完全回歸依通訊處
      管理辦法有關處經理報酬之規定計付報酬，（見本院卷第一七六頁、第一七七
      頁、第二七三頁），已如前述，則原告請求被告給付於回復依通訊處管理辦法
      計付報酬前即八十七、八十八、八十九共三個年度，每個年度各相當於八十六
      年度兩個月薪資之年終獎金十四萬七千二百元，合計四十四萬一千六百元，自
      屬有據。
  ３、至於九十年度因原告已完全改依通訊處管理辦法之規定支領報酬，且其擅自遷
      移辦公處所，違反工作規定情節重大，非無過失，其請求被告給付九十年度之
      年終獎金，為無可採。另其請求九十年度年中獎金部分，因該獎金發放之對象
      為內勤人員，原告並非內勤人員，被告公司亦無給付之義務。
四、綜上所述，原告以被告違法解雇，訴請確認兩造間之僱傭關係至九十一年一月三
    十一日止存在，為無理由，應予駁回。其以被告不依勞動契約給付工作報酬為由
    終止契約，請求被告給付資遣費，並依兩造間勞動契約請求被告給付短發之薪資
    、年終獎金及年中獎金四十四萬五千六百三十二元，及自起訴狀繕本送達翌日即
    九十一年二月七日起至清償日止，按年息百分之五計算之利息，洵屬有據，應予
    准許；逾此部分之請求，為無理由，應予駁回。
五、兩造均陳明願供擔保以代釋明，聲請宣告假執行或免為假執行，經核原告勝訴部
    分，合於法律規定，爰分別酌定相當之擔保金額宣告之；至原告其餘假執行之聲
    請，因訴之駁回而失所依據，不予准許。
六、結論：本件原告之訴為一部有理由，一部無理由，並依民事訴訟法第七十九條但
    書、第三百九十條第二項、第三百九十二條，判決如主文。
中      華      民      國    九十二    年      二      月    二十五    日
                                勞工法庭法      官  張靜女
右為正本係照原本作成
如對本判決上訴，須於判決送達後廿日內向本院提出上訴狀
中      華      民      國    九十二    年      二      月    二十五    日
                                        法院書記官  林桂玉


司法院資訊處製作；財團法人民間司法改革基金會備份。
